【裁判字號】    98,消債更,291
【裁判日期】    980731
【裁判案由】    更生事件
【裁判全文】
臺灣臺北地方法院民事裁定
聲  請  人
即  債務人   甲○○
上列當事人因消費者債務清理事件聲請更生，本院裁定如下：
    主      文
更生之聲請駁回。
聲請費用由聲請人負擔。
    理      由
一、按債務人不能清償債務或有不能清償之虞者，得依本條例所
    定更生或清算程序，清理其債務，消費者債務清理條例第3
    條定有明文。又聲請更生或清算不合程式或不備其他要件者
    ，法院應以裁定駁回之，但其情形可以補正者，法院應定期
    間先命補正，復為同條例第8條所明定。
二、查本件債務人向本院聲請更生之意旨略以：其有不能清償債
    務之情事，前已提出債權人清冊，於民國98年1月間以書面
    向最大債權金融機構中國信託商業銀行請求共同協商債務清
    償方案，惟協商不成立，且其無擔保或無優先權之債務總額
    未逾新臺幣（下同）1,200萬元，復未經法院裁定開始清算
    程序或宣告破產，爰依法聲請更生云云。
三、按消債條例所定協商前置程序之意旨，在使金融機構與債務
    人就特定種類之債務清理事務上，利用法院程序外解決之協
    商機制，為迅速有效之自主性解決。而此一程序之進行，有
    賴當事人間之協力配合，本於誠信為基礎，形成債務清理之
    共識，藉由法院之事後核可，賦予協商內容作為執行名義之
    正當性。苟債務人為直接進入更生程序，而於前置協商程序
    時，故意使協商破裂，雖有債務協商不成立之形式，然藉由
    脫法方式造成此等結論，難謂債務人有進行債務清理之誠意
    可言。經查：
(一)聲請人主張其已踐行前置協商程序，但未能成立，固有前置
    協商不成立通知書可稽。惟該次前置協商不成立原因為：「
    未能接受顯足以負擔之還款方案」。經本院於98年6月22日
    以北院隆民芳98年度消債更字第291號函詢最大債權銀行中
    國信託商業銀行有關聲請人債務協商不成立之原委，經該行
    於98年6月29日回函陳稱：債權人原提供收入切結書表示每
    月收入20,000元，基本開支12,702元，依據銀行公會試算仍
    有7,298元可供還款，本行遂提供兩階段還款方式月繳5,000
    元(72期、利率0%)，還款金額顯為債務人足以負擔，然債務
    人執意進入更生程序而表示因照顧母親故無業，要求以不成
    立結案等語，有中國信託商業銀行回函、前置協商還款方案
    試算表附卷可憑，則依前揭函文所載，已難足認聲請人有參
    與前置協商之誠意。
(二)又聲請人於聲請狀中記載，其每月需支出伙食費4,500元、
    電話費220元、交通費2,000元、勞健保費1,300元、壽險費
    3,000元、扶養母親費用3,000元，其中保險費及扶養費佔其
    支出半數比例，惟關於保險費部分，聲請人係投保國泰人壽
    住院醫療終身健康保險及防癌終身健康保險，均非法律強制
    規定，而係一般大眾為分散風險理財投資之社會活動，而聲
    請更生應以維持基本生活為必要，在政策上已有健全之全民
    健康保險照顧情形下，該人壽保險費用之支出已非屬必要，
    理應盡力節省開支。
(三)況聲請人每月平均所得為20,000元，有中國信託商業銀行函
    覆資料附卷可參，縱扣除其所稱之每月14,020元之必要支出
    及暨母親扶養費後，尚有約6,000元可供運用，足可認定聲
    請人可以負擔最大債權銀行中國信託商業銀行所提出之72期
    0利率前六年每月還款5,000元之二階段還款方案，渠竟以因
    照顧母親故無業為由拒絕成立協商，堪認聲請人並無參與前
    置協商之誠意，形同未確實踐行前置協商程序。債務人如認
    原協商方案履行導致生活費用緊縮或有其他不適當情形，自
    仍應積極再循協商途徑謀求解決債務問題，而非完全拒絕上
    開協商之內容以便協商不成立為由聲請更生。
四、綜上，聲請人顯無參與前置協商之誠意，且其平均之月收入
    扣除生活費及扶養費後，尚無「不能清償債務或不能清償之
    虞」，其更生之聲請即不符消費者債務清理條例第3條所定
    要件，且上開欠缺又屬無從補正，依首揭說明，自應駁回其
    聲請。
中    華    民    國    98    年    7     月    31    日
                              臺灣臺北地方法院民事庭
                                  法      官  范智達
上為正本係照原本作成
如不服本裁定，應於裁定送達後10日內，以書狀向本院提出抗告
，並繳納抗告費新臺幣1千元
中    華    民    國    98    年    7     月    31    日
                                  書  記  官  吳建元


司法院資訊處製作；財團法人民間司法改革基金會備份。
